臺灣臺中地方法院刑事判決　　　　　　　95年度訴字第3609號
公　訴　人　臺灣臺中地方法院檢察署檢察官
被　　　告　乙○○
上列被告因搶奪等案件，經檢察官提起公訴（九十五年度少連偵
字第九九號、九十五年度少連偵字第一一三號），本院判決如下
：
    主    文
乙○○成年人與少年共同犯竊盜罪，累犯，處有期徒刑伍月；又
成年人與少年共同犯竊盜罪，累犯，處有期徒刑伍月；又成年人
與少年共同犯搶奪罪，累犯，處有期徒刑拾月；又成年人與少年
共同犯搶奪罪，累犯，處有期徒刑拾月；又成年人與少年共同犯
搶奪罪，累犯，處有期徒刑拾月；又成年人與少年共同犯搶奪罪
，累犯，處有期徒刑拾月。應執行有期徒刑年捌月。
    犯罪事實
一、乙○○前於民國八十六年間，因違反懲治盜匪條例案件，經
    本院於八十六年九月十日以八十六年度訴字第二一一八號判
    處有期徒刑四年四月確定，於八十六年十一月三日入監執行
    ，八十九年一月二十九日因縮短刑期假釋出監；復於九十年
    間，因竊盜罪，經本院於九十年九月二十六日以九十年度中
    簡字第一六０九號判處有期徒刑三月，如易科罰金，以三百
    元折算一日確定；又因竊盜罪，經最高法院於九十一年四月
    十八日以九十一年台非字第八二號撤銷原判決，改判處有期
    徒刑五月，如易科罰金以三百元折算一日確定；再於九十一
    年間，因違反動產擔保交易法案件，經本院於九十一年二月
    五日以九十一年度中簡字第二一六號判處有期徒刑二月，如
    易科罰金以三百元折算一日；前開竊盜罪及違反動產擔保交
    易法案件，並經本院於九十一年五月二十七日以九十一年度
    聲字第一八七五號裁定合併定其應執行有期徒刑九月確定；
    乙○○前開假釋宣告，於九十年九月十九日經撤銷，於九十
    年十一月十六日再度入監執行前開殘刑有期徒刑一年十月九
    日及有期徒刑九月，於九十三年六月八日縮短刑期執行期滿
    。
二、乙○○另與少年徐○○（綽號「小胖」，係七十九年七月二
    十七日出生，行為時係十二歲以上未滿十八歲之少年）基於
    共同竊盜之犯意聯絡，意圖為自己不法之所有，先於九十五
    年七月十九日凌晨一時三十分許，在臺中縣大里市○○路九
    六八號前，由少年徐○○負責在旁把風，而乙○○則以其所
    有之鑰匙一支，下手行竊王敏瑜所有停放該處車牌號碼IRU
    —208號之綠色機車一輛（價值約新臺幣〈下同〉一萬五千
    元），得手後，乙○○即將該車牌拆卸丟棄在臺中縣大里市
    ○○路一三一號前，而將該機車作為代步工具使用，未幾，
    該機車輪胎即呈現沒氣狀態，乙○○乃將該機車棄置在臺中
    縣大里市○○路一七四巷六號後，又與少年徐○○於九十五
    年七月十九日凌晨二時五十分許，在臺中縣大里市○○路一
    七四巷一號，由少年徐○○負責在旁把風，而乙○○則以其
    所有之前開鑰匙，再度下手行竊莊瑞其所有停放該處車牌號
    碼JRR—579號之綠色機車一輛（價值約五千元），得手後，
    即將該行竊而得之機車供渠等作為搶奪之代步工具使用。
三、乙○○（綽號「東哥」）因覓職無著，缺錢花用及繳納房租
    ，竟與丙○○、少年徐○○、黃○○（綽號「阿強」，係八
    十年四月二十七日出生，行為時係十二歲以上未滿十八歲之
    少年）、吳○○（綽號「阿宏」，係七十九年十月四日出生
    ，行為時係十二歲以上未滿十八歲之人）分別基於共同搶奪
    他人財物之犯意聯絡，意圖為自己不法之所有，於下列時間
    、地點，分別搶奪甲○○、戊○○、丁○○、己○○等人之
    財物得手。各該犯罪參與人、犯罪手段及搶奪財物，詳如下
    述：
（一）乙○○與丙○○（業經審結）、少年徐○○基於共同搶奪
      他人財物之犯意聯絡，意圖為自己不法之所有，由乙○○
      指示丙○○與少年徐○○二人騎乘機車外出行搶，少年徐
      ○○即於九十五年七月十六日凌晨二時十五分許，騎乘車
      牌號碼M3V—631號之機車搭載丙○○，在臺中市○區○○
      路與公園路口，趁甲○○騎乘機車將相機包包放置於腳踏
      板處未及防備之際，由後座之丙○○下手搶奪甲○○所有
      之相機包包一只（內有ACER廠牌S60型號PDA一支、摩托羅
      拉廠牌V3型號行動電話一支、現金三千元、國民身分證一
      張、健保卡一張、駕駛執照一張、提款卡三張等財物，合
      計價值約二萬元）得手。行搶所得現金，由丙○○分得現
      金二千元，少年徐○○分得現金一千元，其餘財物均歸乙○○取得，而乙○○僅留下行搶而得之行動電話及PDA，
      其餘證件及提款卡則丟棄不知去向。
（二）乙○○與少年徐○○、黃○○基於共同搶奪他人財物之犯
      意聯絡，意圖為自己不法之所有，由乙○○指示少年徐○○、黃○○二人騎乘機車外出行搶，少年黃○○即於九十
      五年七月十七日凌晨一時二十分許，騎乘車牌號碼M3V—6
      31號之機車搭載少年徐○○，在臺中市○區○○路與梅亭
      街口，趁戊○○乘載於機車後座將皮包背於左肩上未及防
      備之際，由後座之徐○○下手搶奪戊○○所有之深咖啡色
      皮包一只（內有搭配門號0000000000號行動電話一支、MP
      3一支、郵局金融卡一張、存款簿一本、身分證一張、現
      金五百元、女用手錶一只等財物）得手。行搶所得財物，
      均交予乙○○取得。
（三）乙○○與少年徐○○基於共同搶奪他人財物之犯意聯絡，
      意圖為自己不法之所有，於九十五年七月十九日凌晨五時
      十分許，由少年徐○○騎乘前開行竊而得車牌號碼JRR—5
      79號之機車搭載乙○○，在臺中市○○路二九九號前，趁
      丁○○騎乘機車將土黃色皮包放置於腳踏板處未及防備之
      際，由後座之乙○○下手搶奪丁○○所有之土黃色皮包一
      只（內有BENQ廠牌白色行動電話一支、現金一千三百元、
      證件等財物）得手。行搶所得之現金部分即由乙○○與少
      年徐○○共同花用殆盡，其餘財物均經乙○○隨手棄置於
      臺中縣大里市與霧峰鄉交界處橋下，不知去向。
（四）乙○○與少年徐○○、吳○○基於共同搶奪他人財物之犯
      意聯絡，意圖為自己不法之所有，由乙○○指示少年徐○○、吳○○二人騎乘機車外出行搶，少年吳○○即於九十
      五年七月下旬某日凌晨一時許，騎乘車牌號碼M3V—631號
      之機車搭載少年徐○○，在臺中市○○路與公園路口，趁
      己○○乘載電動腳踏車後座將皮包背於左肩上未及防備之
      際，由後座之少年徐○○下手搶奪己○○所有之皮包一只
      （內有威寶廠牌3G紅色行動電話一支〈係丁燦勳所有借與
      己○○使用〉、紅色行動電話一支、現金五、六百元、身
      分證等財物）得手。行搶所得財物，由少年徐○○分得行
      動電話一支，少年吳○○分得易付卡門號一張，其餘財物
      均由乙○○取得。
四、嗣於九十五年十月三日十五時五十分許，經警持搜索票在雲
    林縣麥寮鄉○○路六八之五號二樓之八，查獲乙○○，並扣
    得前開行搶而得之摩托羅拉廠牌V3型號行動電話一支、ACER
    廠牌S60型號PDA一支及其所有之筆記本一本，因而循線獲悉
    上情。
五、案經臺中市警察局第一分局報告臺灣臺中地方法院檢察署檢
    察官偵查起訴。
    理    由
一、訊據被告乙○○對於上揭時地與少年徐○○共同竊盜及分別
    與共同被告丙○○、少年徐○○、黃○○、吳○○共同搶奪
    之犯行，業於本院審理中坦認屬實，核與告訴人甲○○於偵
    查中之證述內容（參照九十五年度少連偵字第九九號偵查卷
    第三五頁）、被害人戊○○、丁○○、己○○、王敏瑜、莊
    瑞其於警詢中之指述情節（參照九十五年度少連偵字第九九
    號偵查卷第四八至四九頁、第五一至五二頁、第五三至五四
    頁、第六四至六七頁、第七二至七三、七五至七六頁）、少
    年徐○○、黃○○於偵查中之證述內容（參照九十五年度少
    連偵字第九九號第四五至四六頁）及渠等於本院少年法庭中
    所為之陳述內容（參照本院卷第四一至六三頁）、少年吳○○於警詢中之陳述內容（參照九十五年度少連偵字第九九號
    偵查卷第三五至三八頁）、共同被告丙○○於偵查及本院中
    之供述內容（參照九十五年度少連偵字第九九號偵查卷第一
    一五頁及本院卷第六九至七十頁）均屬相符，並有告訴人甲○○、被害人己○○之友人丁燦勳之弟丁國珍、被害人王敏
    瑜、莊瑞其領回失竊或遭搶財物之贓物認領保管單各一份（
    參照警卷第二七頁、九十五年度少連偵字第九九號偵查卷第
    六十頁、第六九頁、第七四頁）、現場照片二十張（參照九
    十五年度少連偵字第九九號偵查卷第二三至二五頁、第九十
    至九六頁）、被害人王敏瑜報案紀錄一份（參照九十五年度
    少連偵字第九九號偵查卷第六八頁）、被害人王敏瑜、莊瑞
    其之車籍資料各一份（參照九十五年度少連偵字第九九號偵
    查卷第七十、七一頁、第七七頁）、搜索現場照片八張（參
    照警卷第三七至四一頁）在卷可稽，被告自白供述與現有事
    證均屬相符，應堪置信。本件事證已臻明確，被告犯行，均
    堪認定。（至於被害人戊○○、丁○○、己○○、王敏瑜、
    莊瑞其及少年吳○○於警詢中之陳述內容，被告於本院審理
    中亦不爭執其證據能力，依刑事訴訟法第一百五十九條之五
    第二項之規定，應具有證據能力，附此敘明。）
二、論罪科刑部分：
（一）被告就前開犯罪事實二之二次竊盜行為，均係犯刑法第三
      百二十條第一項之竊盜罪。被告與少年徐○○就先後二次
      竊盜之犯行間，係由少年徐○○負責把風，被告實際下手
      行竊，其二人間顯有共同實行犯罪行為之犯意聯絡及行為
      分擔，均為共同正犯。按所謂接續犯，係指數行為於同時
      同地或密切接近之時地實施，侵害同一之法益，各行為之
      獨立性極為薄弱，依一般社會健全觀念，在時間差距上，
      難以強行分開，在刑法評價上，以視為數個舉動之接續施
      行，合為包括之一行為予以評價，較為合理，而為包括之
      一罪〈最高法院八十六年台上字第三二九五號判例意旨參
      照〉。換言之，除被竊盜之客體在客觀上可視為屬於同一
      監督權範圍外，須侵害同一之法益，且各行為之獨立性極
      為薄弱，依一般社會健全觀念，在時間差距上，難以強行
      分開，始足成立接續犯。本案被告與少年徐○○先後二次
      行竊機車之行為，雖係時間密接，惟因行竊地點不同，且
      各該機車所有權歸屬不同被害人，侵害法益不同，被告所
      為，顯係基於個別犯意而起意行竊，而與接續犯之要件有
      間，各該竊盜犯行，應予分論併罰，附此敘明。
（二）被告就前開犯罪事實三(一)至(四)之搶奪行為，均係犯刑法第
      三百二十五條第一項之搶奪罪。被告與共同被告丙○○及
      少年徐○○就前開犯罪事實三(一)之搶奪犯行間，係由被告
      提議行搶，共同被告丙○○與少年徐○○實際下手搶奪；
      被告與少年徐○○、黃○○就前開犯罪事實三(二)之搶奪犯
      行間，係由被告提議行搶，少年徐○○、黃○○實際下手
      搶奪；被告與少年徐○○、吳○○就前開犯罪事實三(四)之
      搶奪犯行間，係由被告提議行搶，少年徐○○、吳○○實
      際下手搶奪；各該三人間顯有共同實行犯罪行為之犯意聯
      絡及行為分擔，分別為共同正犯。又被告與少年徐○○就
      前開犯罪事實三(三)之搶奪犯行間，係由被告與少年徐○○
      共同實行搶奪行為，其二人間顯有共同實行犯罪行為之犯
      意聯絡及行為分擔，應為共同正犯。
（三）被告所犯前開二次竊盜及四次搶奪犯行，其犯意各別，行
      為互殊，侵害法益亦異，顯係基於各別犯意而為之，應予
      分論併罰。
（四）按成年人教唆、幫助或利用兒童及少年犯罪或與之共同實
      施犯罪或故意對其犯罪者，加重其刑至二分之一；但各該
      罪就被害人係兒童及少年已定有特別處罰規定者，不在此
      限，兒童及少年福利法第七十條第一項定有明文。查：
      少年徐○○為七十九年七月二十七日出生，於九十五年七
      月十六至十九日案發當時，僅十五歲，係屬未滿十八歲之
      少年；少年黃○○為八十年四月二十七日出生，於九十
      五年七月十七日案發當時，僅十五歲，係屬未滿十八歲之
      少年；少年吳○○為七十九年十月四日出生，於九十五
      年七月下旬案發當時，僅十五歲，係屬未滿十八歲之少年
      ，被告與少年徐○○共同實施竊盜犯行及分別與少年徐○○、黃○○、吳○○共同實施搶奪犯行，應依兒童及少年
      福利法第七十條第一項前段之規定，分別加重其刑。（另
      按：兒童及少年福利法第七十條第一項前段之規定，係屬
      少年事件處理法第八十五條第一項之特別法，自應優先適
      用，起訴書援引少年事件處理法第八十五條第一項之規定
      ，尚有未洽，附此敘明。）
（五）查：被告曾於八十六年間，因違反懲治盜匪條例案件，經
      本院於八十六年九月十日以八十六年度訴字第二一一八號
      判處有期徒刑四年四月確定，於八十六年十一月三日入監
      執行，八十九年一月二十九日因縮短刑期假釋出監；復於
      九十年間，因竊盜罪，經本院於九十年九月二十六日以九
      十年度中簡字第一六０九號判處有期徒刑三月，如易科罰
      金，以三百元折算一日確定；又因竊盜罪，經最高法院於
      九十一年四月十八日以九十一年台非字第八二號撤銷原判
      決，改判處有期徒刑五月，如易科罰金以三百元折算一日
      確定；再於九十一年間，因違反動產擔保交易法案件，經
      本院於九十一年二月五日以九十一年度中簡字第二一六號
      判處有期徒刑二月，如易科罰金以三百元折算一日；前開
      竊盜罪及違反動產擔保交易法案件，並經本院於九十一年
      五月二十七日以九十一年度聲字第一八七五號裁定合併定
      其應執行有期徒刑九月確定；乙○○前開假釋宣告，於九
      十年九月十九日經撤銷，於九十年十一月十六日再度入監
      執行前開殘刑有期徒刑一年十月九日及有期徒刑九月，於
      九十三年六月八日縮短刑期執行期滿等情，此有臺灣高等
      法院被告前案紀錄表在卷可按，被告前受徒刑之執行完畢
      後，五年以內故意再犯有期徒刑以上之前開各罪，均為累
      犯，應依刑法第四十七條第一項之規定，分別遞加重其刑
      。
（六）爰審酌被告因謀職無著，缺錢花用及繳納房租，不思循正
      途獲取所需財物，竟為貪圖不勞而獲，而謀議與共同被告
      丙○○及少年徐○○、黃○○、吳○○等人先後行搶被害
      人之財物，獲取不法利益，以滿足個人之金錢需求，復為
      便於搶奪掩飾身分之用，又行竊被害人之機車，以作為搶
      奪之交通工具使用，被告先後多次之竊盜、搶奪行為，誠
      屬可議，且被告利用未成年之少年從事侵害財產之犯罪行
      為，灌輸少年錯誤之法治觀念，影響少年日後可能再度犯
      罪觸法之危險性，本院考量被告於本院審理中業經坦承全
      部犯行，犯後態度尚可，而被告因竊盜、搶奪取得之財物
      價值非鉅，並部分已尋獲發還被害人領回，減少被害人之
      財產損失等一切情狀，分別量處如主文所示之刑，並合併
      定其應執行之刑，以示懲儆。
三、扣案之記事本一本，係屬被告所有，惟其記載內容與本案並
    無任何關連性，顯非供本案犯罪所用之物，自無從諭知沒收
    ；又被告持以行竊使用之鑰匙一支，既未經扣案，遍觀現有
    卷證，亦無任何證據顯示其存在，為免日後執行困難，本院
    認為該鑰匙應已滅失，爰不予諭知沒收，併此敘明。
據上論斷，應依刑事訴訟法第二百九十九條第一項前段，兒童及
少年福利法第七十條第一項前段，刑法第二十八條、第三百二十
條第一項、第三百二十五條第一項、第四十七條第一項、第五十
一條第五款，刑法施行法第一條之一，判決如主文。
中　　華　　民　　國　　96　　年　　2 　　月　　6 　　日
                  刑事第五庭    審判長法  官  鍾堯航
                                      法  官  劉麗瑛
                                      法  官  巫淑芳
上正本證明與原本無異。
如不服本判決，應於送達後十日內向本院提出上訴狀（須附繕本
），上訴於臺灣高等法院臺中分院。
                                      書記官  王麗麗
中　　華　　民　　國　　96　　年　　2 　　月　　6 　　日
附錄論罪科刑法條：
中華民國刑法第320條：
意圖為自己或第三人不法之所有，而竊取他人之動產者，為竊盜
罪，處五年以下有期徒刑、拘役或五百元以下罰金。
意圖為自己或第三人不法之利益，而竊佔他人之不動產者，依前
項之規定處斷。
前二項之未遂犯罰之。
中華民國刑法第325條：
意圖為自己或第三人不法之所有，而搶奪他人之動產者，處六月
以上五年以下有期徒刑。
因而致人於死者，處無期徒刑或七年以上有期徒刑，致重傷者，
處三年以上十年以下有期徒刑。
第一項之未遂犯罰之。